【裁判字號】    99,簡上,430
【裁判日期】    991112
【裁判案由】    傷害
【裁判全文】
臺灣高雄地方法院刑事判決             99年度簡上字第430號
上  訴  人
即  公訴人  臺灣高雄地方法院檢察署檢察官
被      告  張松成
上列上訴人因被告所犯傷害案件，不服本院高雄簡易庭99年度審
簡字第3128號中華民國99年7 月6 日第一審刑事簡易判決（聲請
簡易判決處刑案號：臺灣高雄地方法院檢察署98年度偵字第3145
6 號），提起上訴，本院管轄之第二審合議庭判決如下：
    主  文
上訴駁回。
    事  實
一、張松成與金國光係朋友，於民國98年7 月6 日晚間8 時許，
    在高雄縣鳳山市○○○路9 號前，因張松成向金國光借款未
    果，雙方遂起爭執，詎張松成竟基於傷害人身體之犯意，先
    徒手毆打金國光臉部1 拳，並持塑膠椅毆打金國光胸部，致
    金國光受有嘴部挫傷併牙齒斷裂傷、胸壁挫擦傷之傷害。
二、案經金國光訴由高雄縣政府警察局鳳山分局報請臺灣高雄地
    方法院檢察署檢察官偵查起訴。
    理  由
一、按被告以外之人於審判外之陳述，雖不符刑事訴訟法第159
    條之1 至第159 條之4 之規定，而經當事人於審判程式同意
    作為證據，法院審酌該言詞陳述或書面陳述作成時之情況，
    認為適當者，亦得為證據；當事人、代理人或辯護人於法院
    調查證據時，知有刑事訴訟法第159 條第1 項不得為證據之
    情形，而未於言詞辯論終結前聲明異議者，視為有前項之同
    意，刑事訴訟法第159 條之5 定有明文。本件下列認定事實
    所引用之證據，均經本院依法踐行調查證據程式，公訴人、
    被告張松成俱不爭執各該證據之證據能力，且迄至本院言詞
    辯論終結前，未就上開證據之證據能力聲明異議，復查無依
    法應排除其證據能力之情形，本院審酌上開證據之形式及取
    得過程並無瑕疵、與待證事實具有關連性等情況，認為適當
    ，揆諸前揭規定，認上開證據俱有證據能力，均得為本案之
    證據。
二、訊據被告張松成固坦承有於98年7 月6 日晚間8 時許，在高
    雄縣鳳山市○○○路9 號前，與告訴人金國光因故發生口角
    ，且不否認告訴人於同日晚間10時許至高雄市立小港醫院就
    診後，經診斷受有嘴部挫傷併牙齒斷裂傷、胸壁挫擦傷之傷
    害等事實，惟矢口否認有何傷害之犯行，辯稱：伊於前揭時
    、地與告訴人因故發生口角，告訴人要打伊，伊閃開，告訴
    人沒打到伊就自己跌倒了，且告訴人本來就沒有牙齒，不是
    因為案發當天才跌斷牙齒，伊從頭到尾都沒有徒手打告訴人
    ，也沒有拿塑膠椅打告訴人，反而是告訴人打伊的頭。告訴
    人比較高大，伊個子小，不可能打告訴人云云。經查：
(一)上開犯罪事實，業據被告於偵查中供稱：「當天我抱住他（
    指告訴人，下同）並推他，他要打我，我推開，他自己跌倒
    。（問：你的意思是當天是互毆？）是。」；「（問：你前
    稱98年7 月6 日晚上8 點，是告訴人先打你，你才推開他，
    之後二人互毆，是否屬實？）是。」等語（見臺灣高雄地方
    法院檢察署《下稱高雄地檢署》98年度偵字第31456 號卷《
    下稱偵卷》第6 、36頁）；復於本案原審審理時自承：伊承
    認伊有做錯的地方，伊要向告訴人道歉等語，並當庭向告訴
    人道歉，表示其確實有打告訴人，且當庭下跪請告訴人原諒
    乙節，有本院99年6 月22日準備程序筆錄可參（見本院99年
    度審簡字第3128號卷《下稱審簡卷》第3 頁）。且證人即告
    訴人分別於警詢、偵訊及本院審理中證稱：伊與被告先前是
    同事。案發當天，伊與被告共同的朋友林榮興約伊過去案發
    地點那裡談事情，被告在該處喝酒、簽運動彩，該處是彩券
    行門口，被告要向伊借100 元，伊不借，並反問被告先前欠
    伊的錢何時要還，被告不講話。後來伊與林榮興在後面桌子
    吃飯，被告在前面喝酒，被告突然走到伊前面，右手一拳就
    打伊臉部正面，伊的牙齒就掉了，因伊沒有防備，從塑膠凳
    倒到地上，手上的紙碗、筷子就丟了，旁邊的同事林榮興、
    侯東福過來勸架，被告又拿塑膠椅砸中伊的胸部，因為伊比
    較高大，被告個子比較小，伊就把被告的塑膠椅搶過來，之
    後彩券行的老闆出來罵人，說伊與被告不該在那裡起爭執，
    被告就走了，伊就打電話報警，並在該處等到警察來，伊隨
    警察到派出所後，先去小港醫院驗傷才回派出所作筆錄。伊
    到醫院驗傷時，牙齒斷一顆，嘴巴、臉部要流血，腫起來，
    胸部也有傷口，警員有拍照，伊的門牙是因為被告打伊才掉
    的等語（見高雄縣政府警察局鳳山分局高縣鳳警偵移字第09
    80014582號卷《下稱警卷》第4 至5 頁、偵卷第5 至6 頁、
    本院99年度簡上字第430 號卷《下稱簡上卷》第46至47頁）
    。參以告訴人於98年7 月6 日晚間10時1 分許，在高雄市立
    小港醫院求診，自訴被打，要求驗傷，經診斷受有嘴部挫傷
    併牙齒斷裂傷、胸壁挫擦傷之傷害，且當時告訴人之上唇紅
    腫，上排牙齒一顆斷裂，該牙齒之斷裂較像外力造成等情，
    有該院診斷證明書1 紙、該院99年10月12日高醫港秘字第09
    90001638號函所附說明1 份可佐（見警卷第12頁、簡上卷第
    33至34頁），並有告訴人口部及胸部受傷之照片各1 張可憑
    （見警卷第11頁），衡諸告訴人至高雄市立小港醫院求診之
    時間與其證稱遭被告毆打之時間甚為相近，經上開醫院診斷
    之傷勢亦與其所指遭被告徒手毆打臉部、胸部之情形相符，
    則告訴人指訴遭被告毆打乙節，應堪採信。
(二)告訴人體型較被告為高大之事實，固分據被告及告訴人陳述
    如前，且經本院當庭觀察無誤，惟被告徒手毆打告訴人臉部
    時，告訴人正坐在塑膠椅上吃飯乙節，業據告訴人證述綦詳
    ，是被告體型雖較小，但在告訴人採坐姿且猝不及防之情形
    下出拳擊中告訴人臉部，尚非不可能之事，被告此部分所辯
    ，尚難採為對其有利之認定。又證人林榮興固於警詢中稱：
    伊當時並沒有看到被告與告訴人打架云云（見警卷第8 頁）
    。惟證人侯東福於偵訊中證稱：當天伊下班後，林榮興打電
    話給伊說被告與告訴人打架。當天被告與告訴人應該是確實
    有打架，但伊不知道誰先出手，被告先前說過，要告訴人不
    要太超過，不然會忍不住打告訴人。被告與告訴人之前就常
    鬥嘴，也有打架，就是拉拉扯扯推來推去。告訴人有去找林
    榮興，要林榮興出來作證，但林榮興不願意，伊與林榮興都
    有工作，被告與告訴人沒有工作，有事就要伊與林榮興出來
    作證，伊與林榮興真的很無奈等語（見偵卷第47至48頁）：
    被告前於偵訊中亦供稱：侯東福、林榮興不來開庭，是因為
    其2 人說這件事與其2 人無關等語（見偵卷第36頁），足認
    證人林榮興應係自認與此事無關，且被告與告訴人先前即常
    因故起爭執，不欲捲入被告與告訴人間之糾紛，始為如上之
    陳述，況被告確有於前揭時、地毆打告訴人之事實，業經本
    院詳述如前，是尚難僅憑證人林榮興前開警詢陳述，遽認被
    告並無毆打告訴人之情事。再者，被告自承：伊於案發時、
    地與告訴人發生口角，口角的原因是因為伊將公同共有的財
    產交給告訴人，請告訴人拿去賣，告訴人沒賣成，伊要將權
    狀拿回來，告訴人向伊討報酬，伊不給，因此發生口角等語
    （見簡上卷第20頁）；告訴人亦於本院審理中證稱：被告曾
    將土地權狀拿給伊，由伊以一年為期去找貸款人，如果一年
    內找不到才將權狀還給被告，但伊找到可以貸款的人時，被
    告又反悔，且伊與被告約定的一年期限尚未到期，被告就去
    申報權狀遺失，申請新的權狀，讓伊對伊的客戶不好交代。
    所以雖然伊與被告約定的一年期限已於96年11月到期，但伊
    沒有把權狀還給被告等語（見簡上卷第49頁）；證人林榮興
    於警詢中陳稱：被告與告訴人平時就常常在吵架，因為被告
    將土地所有權狀委託告訴人去借錢，結果告訴人未借到錢，
    土地權狀也未還給被告，2 人常為這件事吵架等語（見警卷
    第8 頁），堪認被告與告訴人二人素為不睦，時起爭端。是
    被告既於本件案發時、地又與告訴人發生口角，則告訴人指
    訴遭被告毆打一事，即與常理無違，益徵告訴人前開指訴應
    與事實相符。
(三)綜上所述，被告前開所辯各節，核屬臨訟圖卸飾詞，無可採
    信。本件事證明確，被告上開傷害犯行堪以認定，應予依法
    論科。
三、論罪科刑：
(一)按受2 年以下有期徒刑、拘役或罰金之宣告，而未曾因故意
    犯罪受有期徒刑以上刑之宣告，或前因故意犯罪受有期徒刑
    以上刑之宣告，執行完畢或赦免後，5 年以內未曾因故意犯
    罪受有期徒刑以上刑之宣告者，認以暫不執行為適當者，得
    宣告2 年以上5 年以下之緩刑，刑法第74條第1項 定有明文
    。又按量刑輕重，係屬事實審法院得依職權自由裁量之事項
    ，苟已斟酌刑法第57條所定各款所列情狀而未逾越法定刑度
    ，亦未濫用其權限，即不得任意指摘為違法（最高法院72年
    臺上字第6696號、75年臺上字第7033號判例意旨參照）。又
    在同一犯罪事實與情節，如別無其他加重或減輕之原因，下
    級審量定之刑，亦無過重或失輕之不當情形，則上級審法院
    對下級審法院之職權行使，原則上應予尊重（最高法院85年
    度臺上字第2446號裁判意旨參酌）。是以，法官量刑時，如
    無裁量逾越或裁量濫用之明顯違法情事，自不得擅加指摘其
    違法或不當。
(二)核被告所為，係犯刑法第277 條第1 項傷害罪。原審以被告
    罪證明確，論以上述之罪，並審酌被告為告訴人之友人，僅
    因向告訴人借款遭拒，即對告訴人施暴，致告訴人受有嘴部
    挫傷併牙齒斷裂傷、胸壁挫擦傷之傷害，實有不該；並考量
    被告犯後於原審坦承犯行，且於原審審理中對告訴人表示歉
    意（見原審99年6 月22日準備程序筆錄，審簡卷第3 頁），
    及其犯罪手段、目的及智識程度等一切情狀，量處被告拘役
    50日，並諭知如易科罰金，以1,000 元折算1 日。另再審酌
    被告前因偽造文書案件，經法院判處有期徒刑3 月確定，於
    93 年4月19日易科罰金執行完畢，其前因故意犯罪受有期徒
    刑以上刑之宣告執行完畢後，5 年以內未曾因故意犯罪受有
    期徒刑以上刑之宣告，有臺灣高等法院被告前案紀錄表1 份
    附卷可按，及被告犯後於原審審理時表達願與告訴人和解之
    意，告訴人則當庭表示和解條件為被告願意認罪，其即願意
    撤回告訴等語，被告並確實於原審當庭向告訴人致歉、承認
    確有毆打告訴人，且下跪請求告訴人原諒等情（以上均見原
    審上開筆錄，審簡卷第3 頁），而認被告經此偵、審教訓後
    ，當知所警惕，尚無逕對被告施以自由刑之必要，爰依刑法
    第74條第1 項第2 款規定諭知緩刑2 年，並為促使被告日後
    得以知曉尊重法治之觀念，而依刑法第74條第2 項第5 款規
    定，賦予被告一定負擔，亦即諭知被告應向指定之公益團體
    、地方自治團體或社區提供40小時之義務勞務，以符合緩刑
    之目的。另為促使被告於緩刑期間內隨時警惕、約束自身行
    為，並協助被告建立正確法律觀念，及提供必要之協助及督
    促，且依其所犯情節認有加以追蹤觀護之必要，再依刑法第
    93條第1 項第2 款規定宣告在緩刑期間付保護管束，俾能由
    觀護人予以適當督促，並發揮附條件緩刑制度之立意及避免
    短期自由刑執行所肇致之弊端，以觀後效等情。本院認原審
    認事用法核無違誤，且量刑已詳為參酌刑法第57條，並就前
    述必要情狀為謹慎之裁量後，依刑法第74條規定諭知附條件
    之緩刑，其量刑並無違法或顯然失出失入，亦無何科罰與罪
    責不相當之瑕疵可指。而被告固於本院審理時翻異前詞，否
    認犯罪，惟被告於原審審理時，經法官詢問有無和解意願及
    是否承認犯罪時，即答稱：伊有意願與告訴人和解，伊承認
    有做錯的地方，伊要向告訴人道歉等語，而告訴人亦表示：
    如被告願意認錯，承認有打伊，伊就有意願和解並願意「撤
    回告訴」等語，嗣被告即當庭向告訴人道歉，表示其確實有
    打告訴人，並當庭下跪請告訴人原諒，然在被告為上開舉動
    後，經法院詢問告訴人是否願意原諒被告時，告訴人又改稱
    ：被告雖承認有打伊，但請法官依法處理等語，並未表達願
    和解、原諒被告或撤回告訴之意，有原審筆錄可參（見審簡
    卷第3 頁），足認被告在原審確已充分表達出對告訴人致歉
    並請求原諒之誠意，反係告訴人前後態度不一，則原審綜合
    考量上情，量處被告前開之刑並給予緩刑之宣告，尚稱妥適
    。參以告訴人不僅不願原諒被告，在原審判決後，更具狀陳
    稱：被告未承認實說本案實況，僅係在玩弄法律，犯法者當
    面下跪就依法享盡權利緩刑，相對方被害的合法基本人生存
    權何處去云云，請求檢察官提起本件上訴，有其刑事聲請上
    訴狀1 份可證（見高雄地檢署99年度請上字第268 號卷第1
    至3 頁），衡諸被告在原審承認犯罪，且以下跪致歉之方式
    仍無法獲得告訴人之諒解，告訴人尚且具狀請求檢察官上訴
    ，則被告在本院審理期間改口否認犯罪，尚難因此謂被告態
    度不佳或無悔改之意，自不得僅憑此即認原審量刑違法或不
    當。準此，本件檢察官依告訴人請求提起上訴，指摘原審量
    刑過輕並諭知緩刑不當，為無理由，應予駁回。
據上論斷，應依刑事訴訟法第455 條之1 第1 項、第3 項、第36
8 條，判決如主文。
本案經檢察官陳俊宏到庭執行職務。
中    華    民    國    99    年    11    月    12    日
                  刑事第十七庭  審判長法  官  陳培維
                                      法  官  余銘軒
                                      法  官  毛妍懿
以上正本證明與原本無異。
不得上訴。
中    華    民    國    99    年    11    月    17    日
                                      書記官  林晏光
附錄本案論罪科刑之法條：
中華民國刑法第277條
（普通傷害罪）
傷害人之身體或健康者，處3 年以下有期徒刑、拘役或1 千元以
下罰金。
犯前項之罪因而致人於死者，處無期徒刑或7 年以上有期徒刑；
致重傷者，處3 年以上10年以下有期徒刑。

司法院資訊處製作；財團法人民間司法改革基金會備份。
